【裁判字號】    90,台上,5315
【裁判日期】    900830
【裁判案由】    煙毒
【裁判全文】
最高法院刑事判決                                九十年度台上字第五三一五號
    上  訴  人  甲○○
右上訴人因煙毒案件，不服台灣高等法院中華民國九十年六月十五日第二審判決（八
十九年度上訴字第四二一四號，起訴案號：台灣板橋地方法院檢察署八十七年度偵字
第一九五二號），提起上訴，本院判決如左：
    主  文
原判決撤銷，發回台灣高等法院。
    理  由
本件原判決認定上訴人甲○○於民國八十六年六月上旬，向他人購得第一級毒品海洛
因，乃意圖販賣而持有之，經警於同年七月十六日查獲，扣得海洛因八包（驗後淨重
二三點五五公克）。又於同月十八日在其住處查獲海洛因三十四包（驗後淨重一百零
七點零八公克）等情。因而維持第一審依修正前肅清煙毒條例第七條第一項規定，論
處上訴人意圖販賣而持有毒品（累犯）罪刑之判決，駁回其於第二審之上訴。固非無
見。
惟查：意圖販賣而持有毒品罪，係指基於意圖營利而販入以外之其他原因而持有，嗣
始起意售賣者而言。倘以營利為目的，販入或賣出，有一於此，即應成立販賣毒品罪
，不以販入後復行賣出為要件。又意圖販賣而持有毒品罪之所謂「意圖」，乃犯罪之
主觀的違法要素。行為人是否具有販賣之意圖，非僅單純主觀上之意念，猶必須有相
當之客觀事實，足以表明其意念之遂行性及確實性，始足當之。原判決理由謂上訴人
於警訊供稱：「原本打算要賣，但這陣子我朋友李文雄、周紀男等被警方查獲，所以
就沒有將毒品販賣給他」、「在衣櫃抽屜內查獲之海洛因都是我本人所有，原本是要
賣的，但最近一些朋友被抓找不到買主，還沒賣就被抓」等語，是該毒品海洛因，應
認係上訴人原屬備供販賣而持有者，要無疑義（見原判決第二面第十二行至第十八行
）。但對於上訴人所稱「原本打算要賣」、「原本是要賣」毒品予其朋友李文雄等人
，是否僅屬單純主觀上之意念或犯罪之動機？究竟有何客觀之事實，足以證明此項意
念之遂行性及確實性？則未說明其所憑之證據及認定之理由，已有可議。又就上訴人
取得毒品之原因為何？原判決所謂上訴人「原屬備供販賣而持有」之毒品，是否自始
即以售賣營利之意思而販入？或因其他原因持有後，始行起意售賣？亦欠明瞭。此亦
與上訴人應成立之罪名攸關。實情如何自應詳加調查，明白認定，始足為判斷其適用
法律正當與否之依據。上訴意旨指摘原判決違背法令，尚非全無理由，應認有撤銷發
回更審之原因。
據上論結，應依刑事訴訟法第三百九十七條、第四百零一條，判決如主文。
中      華      民      國     九十     年      八      月     三十     日
                              最高法院刑事第五庭
                                  審判長法官  紀  俊  乾
                                        法官  黃  正  興
                                        法官  劉  介  民
                                        法官  陳  東  誥
                                        法官  張  春  福
      右正本證明與原本無異
                                              書  記  官
中      華      民      國     九十     年      九      月      三      日


司法院資訊處製作；財團法人民間司法改革基金會備份。
